臺灣基隆地方法院民事簡易判決　　　　　　　　　九十三年度基簡字第七八號
　　原　　　告　乙○○
　　被　　　告　甲○○
當事人間確認本票為偽造等事件，本院於九十三年六月九日言詞辯論終結，判決如下
：
    主  文
確認被告對原告就附表編號二及編號三所示之本票債權不存在。
原告其餘之訴駁回。
訴訟費用由被告負擔新台幣肆佰拾貳元，餘新台幣壹仟零捌元由原告負擔。
    事實及理由要領
一、被告經合法通知，未於最後言詞辯論期日到場，核無民事訴訟法第三百八十六條
    所列各款情形，依民事訴訟法第四百三十六條第二項、第三百八十五條第一項前
    段之規定，准原告之聲請，由其一造辯論而為判決。
二、原告起訴主張被告係招攬保險業務之人員，經向原告招攬保險後，與原告簽訂一
    份保險預約，原告同時並簽發如附表所示之本票三張（簡稱系爭本票）交與被告
    以繳納保費。嗣後原告與保險公司之保險契約不成立，理應退還保費，詎被告竟
    執系爭本票拒不返還，並聲請強制執行。此外，被告據以提出聲請強制執行之票
    據面額與原告先前交付之票據金額有異，恐係遭被告偽造或變造；且系爭本票皆
    為交付保險費之用，因被告表示原告之保險費需加重，故分別開立三張本票以為
    支付；惟原告曾向保險公司表示退保，且原告亦未曾收到保單，故應不算有投保
    。又原告未曾向被告借款，亦未曾在二信合作社新店分社開戶等語，爰起訴請求
    確認被告所執有原告簽發之系爭本票係屬偽造或變造，被告對原告之系爭本票債
    權不存在等語。
三、被告則以系爭本票之一張本票面額新台幣（下同）十萬元、發票日九十年五月十
    六日、到期日為九十一年六月十日，係為支付兩份保單之保險費（國華人壽保費
    為六萬一千七百八十一元、幸福人壽之保費為三萬七千零三十七元、其餘部分當
    做利息之用）所用；另面額二萬七千元、發票日與到期日均九十年七月三日，與
    面額五千元、發票日與到期日均為九十年十月二日之本票二張，係原告為向被告
    請求資金周轉所交付，該款項被告已於九十年五月至十二月間，陸續由合作金庫
    長安支庫匯款入原告二信合作社新店支庫之戶頭內，故原告之請求並無理由，請
    求駁回原告之訴。
四、本件原告主張系爭本票三張係被告偽造、變造乙節，除未經原告對此有利於己之
    事實舉證以實其說外，原告於本案言詞辯論時亦自承系爭三張本票均是其親自簽
    名、蓋章後，交予被告轉交給保險公司，做為繳交保險費之用（見本院九十三年
    六月九日言詞辯論筆錄）等語，顯見系爭本票三張均是原告簽發後交付予被告收
    執，被告並無偽造、變造之情，是原告請求確認被告所執有原告簽發之系爭本票
    係屬偽造、變造乙節，洵屬無據，應予駁回。
五、又原告請求確認被告對原告之系爭本票債權不存在乙情，為被告所否認，按確認
    法律關係不存在之訴，如被告主張其法律關係存在時，應由被告負舉證責任，最
    高法院四十二年台上字第一七０號判例參照，是本件被告抗辯系爭本票三張係原
    告為繳納保險費用向其借貸所簽發交付，自應由被告就其所持有本票之原因關係
    存在負舉證之責。經查，被告辯稱系爭面額十萬元之本票係原告為繳納國華人壽
    （保單號碼：AE026103）保費六萬一千七百八十一元及幸福人壽（保單號碼：
    157579）保費三萬七千零三十七元所簽發乙情，經本院依被告聲請向國華人壽保
    險股份有限公司及幸福人壽保險股份有限公司查詢結果，國華人壽保險股份有限
    公司表示原告確有於九十年五月二十五日投保新終身壽險（保單號碼：AE026103
    ），以信用卡繳納首期保費（年繳保險費六萬一千七百八十一元）後即未再繳費
    ，已於九十一年九月三日因未繳保險費停效等情，有國華人壽保險股份有限公司
    九十三年四月一日（九三）華壽秘法字第○四○九號函附要保書影本一件及九十
    三年五月二十五日（九三）華壽秘法字第○六五六號函各一件在卷可稽；而幸福
    人壽保險股份有限公司則表示原告於九十年二月二十日有向其投保幸福一生終身
    壽險，要保人及被保險人均其本人，保單號碼一五七五七九，此保單並以支票繳
    交首期保費三萬七千零三十七元，本公司於九十年四月十二日開立支票退還溢繳
    保費一萬四千四百十五元予要保人，該保單並未繳交續期保費，已於九十一年五
    月二十三日停效等情，有幸福人壽保險股份有限公司九十三年四月六日（九三）
    福服字第○七四一號函附要保書、預收第一次保險費相當額送金單（收據）等影
    本及九十三年五月二十六日（九三）福服字第一一○一號函附卷可稽，原告對於
    確有於上開二公司保險要保書上簽名乙情亦不爭執，且上開二保險契約均因原告
    已依約繳納保險費而成立生效，原告復未通知上開二保險公司解除所簽訂之保險
    契約，是原告既已享有保險契約期間之人身保障，又未否認其所簽發如附表編號
    一所示面額十萬元之本票係交付被告做為繳納保險費之用，則被告辯稱原告為繳
    納所投保之上開二保險契約之費用（六萬一千七百八十一元加上三萬七千零三十
    七元，合計九萬八千八百十八元，餘者為利息部分）而交付如附表編號一所示之
    本票予其收執乙情，應堪採信。至於被告辯稱如附表所示編號二、三，面額分別
    為二萬七千元及五千元之本票，係原告向被告借款時所簽發乙節，經本院依聲請
    向保證責任基隆市第二信用合作社函查結果，除於九十年六月十二日及同年月十
    三日被告曾匯入金額各為一千元及一萬元之二筆款項予原告，而與被告所稱借予
    原告之款項（即二萬七千元及五千元）不符外，於被告所稱之九十年五月至十二
    月期間內，亦無被告所稱由其合作金庫長安支庫匯入原告保證責任基隆市第二信
    用合作社之匯款紀錄，此有保證責任基隆市第二信用合作社九十三年四月五日基
    二信社總字第一四九六號函附客戶存提明細表三紙在卷可證，被告復無法就原告
    否認有向其借款乙節，舉證以實其說，則被告辯稱如附表編號二、三所示之本票
    係原告向其借款時所簽云云，要無可採。
六、從而，原告請求確認如附表編號二、三所示之本票債權不存在，為有理由，逾此
    範圍之請求為無理由，應予駁回。
七、本件訴訟費用為新臺幣一千四百四十元，由被告負擔十分之三即四百三十二元，
    餘十分之七即一千零八元由原告負擔。
中　　　華　　　民　　　國　　九十三　　年　　　六　　　月　　二十一　　日
                                臺灣基隆地方法院基隆簡易庭
                                        法      官  林玉珮
右正本證明與原本無異。
對於本件判決如有不服，應於收受送達後二十日內向本院提出上訴書狀，上訴於本院
合議庭，並按他造當事人之人數附具繕本。
中　　　華　　　民　　　國　　九十三　　年　　　六　　　月　　二十一　　日
                                        法院書記官  湯惠芳
　附　表
┌──┬─────────┬─────┬────────┬────────┐
│編號│發   票   日      │票面金額  │  到   期   日  │票  據  號  碼  │
├──┼─────────┼─────┼────────┼────────┤
│１  │九十年五月十六日　│十萬元    │九十一年六月十日│ＣＨ６０５２７５│
│    │                  │          │                │４              │
├──┼─────────┼─────┼────────┼────────┤
│２  │九十年七月三日  　│二萬七千元│  九十年七月三日│ＣＨ１６２４７６│
├──┼─────────┼─────┼────────┼────────┤
│３  │九十年十月二日  　│五千元    │  九十年十月二日│ＣＨ６０９９７９│
└──┴─────────┴─────┴────────┴────────┘
